【裁判字號】    96,上訴,5354
【裁判日期】    970219
【裁判案由】    偽造文書等
【裁判全文】
臺灣高等法院刑事判決       96年度上訴字第5354號
上  訴  人  台灣板橋地方法院檢察署檢察官
被      告  甲○○
上列上訴人因詐欺案件，不服台灣板橋地方法院中華民國九十六
年度訴字第一六七二號，九十六年十月三十一日第一審判決（起
訴案號：台灣板橋地方法院檢察署九十六年度偵字第一八０八號
），提起上訴，本院判決如下：
    主  文
上訴駁回。
    理  由
一、本案經本院審理結果，認第一審判決認事用法及量刑，均無
    不當，應予維持，並援用第一審判決書記載之事實、證據及
    理由。
二、檢察官上訴意旨略謂：據告訴人乙○○請求上訴意旨略為：
    被告甲○○記冒用鍾文貴名義標取會款，已構成行使偽造私
    文書罪，其目的即在於施用詐術，騙使活會會員，為會金之
    給付，自亦構成詐欺取財罪，原審竟就詐欺部分為「無罪之
    諭示，應有違誤」，又「詐欺所得財物不少，原審量刑未免
    過輕，有故意失縱之嫌」等語。尚非顯無理由，爰提起上訴
    云云。
三、惟刑法第三百三十九條第一項詐欺取財罪之成立，須以行為
    人主觀上具有為自己或第三人不法所有之意圖，而客觀上又
    有施用詐術使人將本人或第三人之物交付為要件，始克當之
    。於民事債務當事人間發生未依債務本旨履行給付之情形下
    ，依一般社會經驗，原因非一，其因不可歸責之事由致無法
    給付，或因合法主張抗辯事由而拒絕給付，甚至債之關係成
    立後始行惡意遲延給付，皆有可能，非必出於自始無意給付
    之詐欺犯罪一端，故於別無積極證據之情形下，尚難僅以單
    純債務不履行之客觀狀態，即推定被告自始具有不法所有之
    意圖，而逕以詐欺罪責相繩。又刑罰之量定，乃屬法院自由
    裁量之職權，倘未逾法定範圍，又無顯然濫用職權情形，即
    無違法可言。
四、經查：
  (一)被告雖有冒用鍾文貴名義參加其自任會首，全會共二十七人
    次會員之民間互助會，但其冒名標會之後，確有按時續繳會
    金，純因遭四個人次之會員倒會，勉力代為繳款，致不堪負
    荷，始無法再如期開標，業據被告供明在卷，告訴人亦直言
    確有綽號「阿昌」、「阿香」等組頭參加該互助會（按一人
    得參加二人次），而以甚高之標息標取會款之情，並有該互
    助會單在案可參。是被告上揭所言，已非虛妄。
  (二)衡諸被告所參加者計有五人次，進行至第十三會時停標，被
    告僅標取其中三會（含會首），尚餘二個人次之活會，自己
    所繳金額高達新台幣百餘萬元，卻未在停標前捲款潛逃，且
    其以「鍾文貴」名義冒標部分，標息不高，為會員陳姿伶、
    張菁一致供述綦詳，核與一般惡性倒會之情形，顯非相同。
    被告否認有行詐之主觀不法犯意，尚屬可採。
  (三)此外，既查無其他積極確證可證被告有詐欺犯罪之構成要件
    行為，依罪證有疑，利歸被告原則，僅能論以行使偽造文書
    罪，而無另論以詐欺取財罪之餘地。原審就被告被訴詐欺部
    分為「不另諭知無罪之判決」，就行使偽造文書部分，量處
    有期徒刑十月，而以其行為在九十六年四月二十四日以前，
    依中華民國九十六年罪犯減刑條例予以減刑為五月，經核於
    法並無違誤，量刑亦屬允當。檢察官置原判決已經明白論斷
    之事項於不顧，徒依告訴人之請求，提起本件上訴，不能認
    為有理由，應予駁回。
據上論斷，應依刑事訴訟法第三百六十八條、第三百七十三條，
判決如主文。
中    華    民    國    97    年    2     月    19    日
                  刑事第十九庭  審判長法  官  尤豐彥
                                      法  官  魏新國
                                      法  官  洪昌宏
以上正本證明與原本無異。
如不服本判決，應於收受送達後十日內向本院提出上訴書狀，其
未敘述上訴之理由者並得於提起上訴後十日內向本院補提理由書
（均須按他造當事人之人數附繕本）。
                                      書記官  王韻雅
中    華    民    國    97    年    2     月    19    日
附錄：本案論罪科刑法條全文
中華民國刑法第210條
偽造、變造私文書，足以生損害於公眾或他人者，處5年以下有
期徒刑。
中華民國刑法第216條
行使第 210 條至第 215 條之文書者，依偽造、變造文書或登載
不實事項或使登載不實事項之規定處斷。


司法院資訊處製作；財團法人民間司法改革基金會備份。
